臺灣士林地方法院行政訴訟判決　
110年度交字第207號
原      告  涂昆源  
被      告  臺北市交通事件裁決所

代  表  人  蘇福智  
上列當事人間交通裁決事件，原告不服被告中華民國110年6月21
日北市裁罰字第22-CBXG00023號裁決，提起行政訴訟，本院判決
如下：
    主      文
被告中華民國一一０年六月二十一日北市裁罰字第二二─ＣＢＸＧ０００
二三號裁決關於罰鍰超過新臺幣壹仟壹佰元部分撤銷。
原告其餘之訴駁回。
訴訟費用新臺幣參佰元，由被告負擔三分之一，餘由原告負擔。
被告應給付原告新臺幣壹佰元。
    事實及理由
壹、程序事項：
    本件原告因不服被告於民國110 年6 月21日以北市裁罰字第
    22-CBXG00023號違反道路交通管理事件裁決書（下稱原處分
    ），裁處其罰鍰新臺幣（下同）1,200 元，提起行政訴訟，
    依行政訴訟法第237 條之1 規定，應適用交通裁決事件訴訟
    程序，本院並依同法第237 條之7 規定，爰不經言詞辯論，
    逕為判決。
貳、實體事項：
一、爭訟概要：
    新北市政府警察局新店分局（下稱舉發機關）江陵派出所員
    警認原告於110年2月1日16時45分許（原誤載為110年2月4日
    10時35分許，見本院卷第46-47、84頁），駕駛車牌號碼000
    -0000號自用小客車（下稱系爭A車），在新北市新店區中正
    路與環河路，與訴外人熊儒賢駕駛車牌號碼0000-00號自用
    小客車（下稱系爭B車）發生交通事故，有「汽車駕駛人駕
    駛汽車肇事，無人受傷或死亡而未依規定處置」之違規事實
    ，而於同年月4日填製新北市政府警察局掌電字第CBXG00023
    號舉發違反道路交通管理事件通知單（下稱舉發通知單）舉
    發原告，並記載應到案日期為110年3月6日前。原告於110年
    3月24日向被告提出申訴，經舉發機關查復認違規事實屬實
    ，原告於110年6月21日向被告申請開立裁決書，被告乃於同
    日作成原處分，依道路交通管理處罰條例第62條第1項規定
    ，裁處原告罰鍰1,200元。原告不服，遂提起本件行政訴訟
    。
二、原告起訴主張：
  ㈠原告駕駛系爭A車經過前揭路段遭系爭B車自前方向後滑行撞
    擊系爭A車，因熊儒賢未依規定處置，故原告事後向轄區派
    出所報案。原告駕駛之系爭A車於停止狀況下遭撞，無肇事
    原因及責任，原告於110年3月24日向被告申訴請求撤銷原處
    分，然被告依據舉發機關回函裁處，惟該函覆內容錯誤未反
    映實際情況。報案人同被害人即原告，非經員警協請到案說
    明；本件非原告駕駛汽車肇事而未依規定處置，係熊儒賢肇
    事而未依規定處置；若非原告報案協請員警調查，本件肇事
    案件即不存在，原告檢具行車紀錄器影像自行報案又被處以
    罰鍰，疑有檢討被害人之疑慮，且不符合比例原則。又本案
    符合道路交通事故處理辦法第3條第2項之規定，原告提供行
    車紀錄器之影像釐清肇事原因及責任歸屬，並由新北市政府
    警察局製作交通事故初步分析研判表，且事故地點為水源快
    速道路，臨時停車有安全之疑慮，又無路肩或適合地點臨時
    停車等待警察到場，原告於2月4日備妥事故當時之行車紀錄
    器影像，自行前往舉發機關江陵派出所報案，符合道路交通
    事故處理辦法第10條第3項，事故發生（2月1日）7日內補製
    之規定。
  ㈡並聲明：原處分撤銷。
三、被告答辯略以：
  ㈠卷查本案經舉發機關就違規事實查復，本案為A3交通事故，
    緣原告駕駛系爭A車於110年2月1日16時45分在新北市新店區
    中正路與環河路口不慎與同向行駛之系爭B車發生碰撞，肇
    事後未向警察機關報案即自行駛離事故現場，後於110年2月
    4日才向警方報案，員警遂依違反道路交通管理處罰條例第6
    2條第1項：「肇事無人受傷而未依規定處置」，予以製單舉
    發。檢視原告之行車紀錄器影像（影片名稱：CBXG00023.mp
    4，影片全長3分1秒，無聲音），影片時間16：43：46，系
    爭A車於系爭B車後方停等紅燈；影片時間16：43：47至52，
    系爭B車緩慢後退並撞擊系爭A車；影片時間16：43：53至16
    ：44：32，系爭B車煞車燈亮起並緩慢駛離系爭A車，其後繼
    續停等紅燈，期間兩車均無人下車；影片時間16：44：33至
    16：45：06，系爭A車持續行駛於系爭B車後方，影片結束。
    按道路交通管理處罰條例第62條第1項所稱之「依規定處置
    」，係指道路交通事故處理辦法第3條之規定，至於肇事雙
    方責任如何、損害是否嚴重、有無下車查看等情，並非所問
    。核此上述規定，係課予駕駛人肇事後為適當處置義務，其
    立法目的在於保存肇事現場相關證據，俾日後釐清肇事責任
    歸屬，是肇事駕駛人應視現場具體情形，依上開規定為必要
    處置，縱使於無人傷亡且車輛尚能行駛之情形，無論肇事責
    任誰屬，均有義務停留肇事現場，並即向警察機關報告，以
    維己身及對造權益，並釐清肇事責任。綜上，本件違規行為
    ，應堪認定，被告依法裁處，並無違誤。
  ㈡並聲明：原告之訴駁回。
四、本院之判斷：
  ㈠按「汽車駕駛人駕駛汽車肇事，無人受傷或死亡而未依規定
    處置者，處新臺幣一千元以上三千元以下罰鍰；逃逸者，並
    吊扣其駕駛執照一個月至三個月。」，道路交通管理處罰條
    例第62條第1 項定有明文。再按「發生道路交通事故，駕駛
    人或肇事人應先為下列處置：一、事故地點在車道或路肩者
    ，應在適當距離處豎立車輛故障標誌或其他明顯警告設施，
    事故現場排除後應即撤除。... 四、不得任意移動肇事車輛
    及現場痕跡證據。但無人傷亡且車輛尚能行駛，或有人受傷
    且當事人均同意移置車輛時，應先標繪車輛位置及現場痕跡
    證據後，將車輛移置不妨礙交通之處所。五、通知警察機關
    。但無人受傷或死亡且當事人當場自行和解者，不在此限。
    」，行為時道路交通事故處理辦法第3條第1款、第4款、第5
    款亦有明定。
  ㈡經查，原告駕駛系爭A車，於上揭時、地，與熊儒賢駕駛之系
    爭B車發生交通事故，有「汽車駕駛人駕駛汽車肇事，無人
    受傷或死亡而未依規定處置」等情，有舉發通知單、舉發機
    關110年4月12日新北警店交字第1104090408號函暨所附舉發
    機關舉發違反「道路交通管理處罰條例」申訴答辯報告表、
    車輛詳細資料報表、舉發機關江陵派出所道路交通事故調查
    卷宗（包含道路交通事故現場圖、A3類道路交通事故調查紀
    錄表、舉發機關江陵派出所道路交通事故照片黏貼紀錄表、
    臺北市政府警察局道路交通事故當事人登記聯單）、汽車車
    籍查詢資料、駕駛人基本資料等件附卷可稽（見本院卷第50
    、62-64、66-78、88-90頁），並經本院勘驗採證影像（檔
    案名稱：CBXG00023.mp4），有勘驗報告、勘驗擷取畫面在
    卷可證（見本院卷第96-112頁），堪認屬實。
  ㈢原告雖主張：伊駕駛系爭A車經過前揭路段遭系爭B車自前方
    向後滑行撞擊系爭A車，因熊儒賢未依規定處置，伊事後向
    轄區派出所報案，並非員警協請伊到案說明，伊無肇事原因
    及責任，若非伊報案協請員警調查，本件即不存在，本件疑
    有檢討被害人之疑慮，且不符合比例原則；本件伊提供行車
    紀錄器之影像釐清肇事原因及責任歸屬，符合道路交通事故
    處理辦法第3條第2項之規定，且事故地點為水源快速道路，
    臨時停車有安全之疑慮，又無路肩或適合地點臨時停車等待
    警察到場，伊嗣後報案，符合道路交通事故處理辦法第10條
    第3項之規定等語。然查，①道路交通管理處罰條例第62條第
    1 項課予駕駛人肇事後為適當處置義務之立法目的，在於保
    存肇事現場相關證據，俾日後釐清肇事責任歸屬，是肇事駕
    駛人應視現場具體情形，依上開規定為必要處置。而於無人
    傷亡且車輛尚能行駛之情形，當事人未當場自行和解時，無
    論肇事責任誰屬，均有義務停留肇事現場，採取必要措施，
    並向警察機關報告，以維己身及對造權益，釐清肇事責任。
    又按道路交通事故處理辦法第3條係規定「駕駛人」或「肇
    事人」發生道路交通事故時之處置方式（詳如前述），原告
    既為本件道路交通事故之駕駛人，自應依該規定處置。而原
    告未依上開規定處置駛離等情，有勘驗報告在卷可按（見本
    院卷第96-97頁），並為原告所不否認（原告陳稱本件係其
    嗣後報案），則員警認原告駕駛系爭A車與系爭B車發生碰撞
    ，未依道路交通事故處理辦法第3條規定處置，而依法舉發
    ，被告據以裁罰，並無違誤。原告主張：本件係熊儒賢未依
    規定處置，其無肇事原因及責任，且本件為其報案請員警調
    查，裁罰原告係檢討被害人，且不符合比例原則等語
　　，並非可採。②又依勘驗擷取畫面，系爭A車與系爭B車擦撞
    所在之道路為三線車道（見本院卷第100-104頁），倘原告
    及熊儒賢依規定留在現場標繪車輛位置、現場痕跡證據等，
    再將車輛移置該道路外側車道，並通知警察機關，行經該路
    段之車輛應得繞行至相鄰車道繼續行駛。原告主張：本件肇
    事地點臨時停車有安全之疑慮，並無適合地點臨時停車等待
    警察到場等語，應非事實。③至原告主張：本件其已提供行
    車紀錄器之影像，符合道路交通事故處理辦法第3條第2項之
    規定等語。然道路交通事故處理辦法第3條「第2項」係於本
    件發生後之110年2月22日始發布（本件違規時間為110年2月
    1日），況依道路交通事故處理辦法第3條之規定，駕駛人或
    肇事人除標繪車輛位置及現場痕跡證據外，尚須通知警察機
    關，並配合必要之調查，原告此部分主張，並無從據以為對
    其有利之認定。
  ㈣從而，系爭A 車與系爭B車於前揭時、地發生碰撞，原告未依
    規定處置等情，應堪認定。
  ㈤又按違反道路交通管理事件統一裁罰基準表，乃主管機關為
    統一法令適用，及下級機關決定處罰金額時，有較具體之標
    準可供依循，並避免相同案件之處罰數額因機關、承辦人員
    之不同而有高低差異，其法律性質屬於裁量性行政規則，屬
    細節性、技術性之規定，並經司法院大法官釋字第511 號解
    釋認無違背法律保留原則，除別有另行審酌之特殊因素外，
    自得為法院裁判時所適用。且上開基準表既經由被告經常性
    適用，而建立規律之行政實務（行政慣例），基於憲法平等
    原則產生行政自我拘束，自具有對外效力。因此，除有特別
    情形並經被告載明具體裁量理由外，被告於個案進行裁罰時
    ，自應加以適用，若無正當事由而未予適用，即屬違法。再
    按「本條例所定罰鍰之處罰，受處罰人接獲違反道路交通管
    理事件通知單後，於三十日內得不經裁決，逕依第九十二條
    第四項之罰鍰基準規定，向指定之處所繳納結案；不服舉發
    事實者，應於三十日內，向處罰機關陳述意見；其不依通知
    所定期限前往指定處所聽候裁決，且未依規定期限繳納罰鍰
    結案或向處罰機關陳述意見者，處罰機關得逕行裁決之。」
    、「填製通知單，應到案日期應距舉發日三十日。但下列案
    件，其應到案之日期距舉發日為四十五日：一、逕行舉發。
    二、職權舉發。三、肇事舉發。四、民眾檢舉舉發。五、受
    處分人非該當場被查獲之駕駛人或行為人。」、「違反道路
    交通管理事件行為人，未依規定自動繳納罰鍰，或未依規定
    到案聽候裁決，處罰機關應依基準表於通知單送達且逾越應
    到案期限六十日之三個月內，逕行裁決之。但警察機關管轄
    部分，應於通知單送達且逾越應到案期限之三個月內，逕行
    裁決之。」，道路交通管理處罰條例第9條第1項、違反道路
    交通管理事件統一裁罰基準及處理細則第15條第１項、第44
    條第1項分別定有明文。可見所謂「應到案期限」或「應到
    案日期」，應係指舉發機關於「填製（舉發）通知單」時依
    上開規定所指定之日期，若違規人未於舉發通知單所載之應
    到案日期前到案「繳納罰鍰結案」、「向處罰機關陳述意見
    」、「聽候裁決」，處罰機關即得逕行裁決，而逕行裁決亦
    當依違反道路交通管理事件統一裁罰基準表為之，故違反道
    路交通管理事件統一裁罰基準表「統一裁罰基準」欄內所規
    定「『期限內』繳納或到案聽候裁決」、「逾越『應到案期限』
    三十日內，繳納罰鍰或到案聽候裁決」、「逾越『應到案期
    限』三十日以上六十日以內，繳納罰鍰或到案聽候裁決」、
    「逾越『應到案期限』六十日以上，繳納罰鍰或 逕行裁決處
    罰，所指稱之「期限內」或「應到案期限」，自係指舉發通
    知單「應到案日期」欄所載之日期。經查，本件舉發通知單
    填製日期為110年2月4日，又本件為肇事舉發（違反道路交
    通管理事件統一裁罰基準及處理細則第10條參照），依上開
    規定，應到案日期距舉發日為45日，故本件應到案日期應為
    110年3月21日，舉發通知單記載為110年3月6日（距舉發日
    為30日），容有誤會。再本件原告於110年3月24日向被告提
    出申訴，逾越其應到案期限30日內向處罰機關陳述意見，依
    違反道路交通管理事件統一裁罰基準表應裁處罰鍰1,100元
    ，被告裁處罰鍰1,200元，就罰鍰部分裁處超過1,100元部分
    ，即有違誤，應予撤銷。
五、綜上所述，本件原告確於前揭時、地，駕駛系爭A車與系爭B
    車發生碰撞，而有「汽車駕駛人駕駛汽車肇事，無人受傷或
    死亡而未依規定處置」之違規事實，員警所為舉發並無違誤
    ，被告依道路交通管理處罰條例第62條第1項規定，對原告
    作成原處分之裁罰，即非無據。然原處分有關罰鍰1,200元
    部分，核與違反道路交通管理事件統一裁罰基準表之規定不
    符，本院爰將原處分有關罰鍰超過1,100元之部分予以撤銷
    ，其餘部分（即罰鍰1,100元）並無違法之處，原告訴請撤
    銷為無理由，應予駁回。
六、本件判決基礎已臻明確，兩造其餘之攻擊防禦方法經本院斟
    酌後，核與判決不生影響，無一一論述之必要，併予敘明。
七、本件第一審裁判費為300 元，因兩造各有部分勝訴、部分敗
    訴，本院審酌上情，認本件訴訟費用應由被告負擔三分之一
    ，原告負擔三分之二。爰確定被告應給付原告之訴訟費用額
    如主文第三項後段所示。
八、據上論結，本件原告之訴為一部有理由，一部無理由，依行
    政訴訟法第237 條之7 、第237條之8第1項、第237條之9第1
    項、第236條、第104條，民事訴訟法第79條，判決如主文。
中　　華　　民　　國　　110 　年　　11　　月　　18　　日
　　　　　　　　　行政訴訟庭　法　官　  林宜靜
以上為正本係照原本作成。
如不服本判決，應於判決送達後20日內，向本院提出上訴狀並表
明上訴理由（原判決所違背之法令及其具體內容或依訴訟資料可
認為原判決有違背法令之具體事實），其未載明上訴理由者，應
於提出上訴後20日內向本院補提理由書（上訴狀及上訴理由書均
須按他造人數附繕本，如未按期補提上訴理由書，則逕予駁回上
訴），並應繳納上訴裁判費新臺幣750元。
中　　華　　民　　國　　110 　年　　11　　月　　18　　日
                              書記官    廖引鳳